臺灣臺北地方法院民事判決
110年度簡上字第177號
上  訴  人  廖國鈞  
訴訟代理人  丁遵富  

            康皓智律師  
            蔡憲騰律師
被  上訴人  蕭燕煒  


訴訟代理人  林仲緯  
上列當事人間請求侵權行為損害賠償事件，上訴人對於中華民國
110年1月28日本院109年度北簡字第21958號第一審判決提起上訴
，且為訴之追加，本院於111年4月6日言詞辯論終結，判決如下
：
    主  文
原判決關於駁回上訴人後開第二項之訴及該部分訴訟費用之裁判
均廢棄。
被上訴人應再給付上訴人新臺幣貳萬捌仟陸佰肆拾伍元，及自民
國一〇九年八月十三日起至清償日止，按年息百分之五計算之利
息。
其餘上訴駁回。
被上訴人應給付上訴人新臺幣玖萬玖仟貳佰肆拾肆元，及自民國
一一一年二月十一日起至清償日止，按年息百分之五計算之利息
。
其餘追加之訴駁回。
第一（除確定部分外）、二審訴訟費用，由被上訴人負擔十分之
一，餘由上訴人負擔；追加之訴訴訟費用由被上訴人負擔十分之
九，餘由上訴人負擔。
    事實及理由
一、上訴人原以被上訴人對其為過失傷害行為，依侵權行為法律
    關係起訴請求賠償醫療費用新臺幣（下同）35,485元及精神
    慰撫金290,000元，聲明請求被上訴人給付325,485元本息，
    原審判命被上訴人應給付上訴人66,840元本息後，上訴人不
    服提起上訴，並主張因上開侵權行為，亦受有修車費用60,7
    50元及後續就診醫療費用51,786元之損害，追加請求被上訴
    人給付112,536元本息。上開追加請求之基礎事實核屬同一
    ，依民事訴訟法第436條之1第3項準用同法446條第1項但書
    、第255條第1項第2款規定，應屬合法，先予敘明。
二、上訴人主張：被上訴人於108年8月31日下午5時20分許，駕
    駛車牌號碼000-0000號租賃小客車（下稱A車），沿臺北市
    中山區北安路588巷30弄由南往北直行，行駛至同路段588巷
    與588巷30弄交岔路口時，本應注意行駛至無號誌之交岔路
    口，支線道車應暫停讓幹線道車先行，竟疏未停讓幹線道車
    先行，即貿然直行，撞擊沿同路段588巷由東往西方向駛至
    該處之上訴人所駕駛車牌號碼000-0000號自用小客車（下稱
    B車），致上訴人受有頭部、膝部、下背、骨盆挫傷、頸部
    扭傷、左側耳聽障、左側耳鳴等傷害（下稱系爭傷害），而
    生醫療費用35,485元、精神慰撫金290,000元，合計325,485
    元之損害等語。爰依民法第184條第1項前段、第193條第1項
    、第195條第1項規定提起本件訴訟，並聲明：被上訴人應給
    付伊325,485元本息。嗣於本院主張後續就診而受有醫療費
    用51,786元及車損修復費用60,750元，共112,536元之損害
    ，依前揭相同規定，追加請求被上訴人賠償等語（追加聲明
    如後四、所示）。
三、被上訴人則以：對於上訴人於原審及追加請求之醫療費用、
    車損修復費用之金額均不爭執，但認車損應扣除折舊，且上
    訴人未減速注意來車，而屬與有過失等語，資為抗辯。
四、原審判決、上訴聲明及追加聲明：
  ㈠原審為被上訴人一部勝訴、一部敗訴之判決，即：⑴上訴人應
    給付被上訴人66,840元，及自109年8月13日起至清償日止，
    按年息5%計算之利息（即66,840元本息）；⑵駁回其餘之訴
    ；⑶得假執行及附條件之免為假執行宣告。
  ㈡上訴人就不利己部分提起上訴（見本院卷第157頁），並為訴
    之追加，其上訴聲明及追加聲明：⒈原判決關於駁回上訴人
    後開第⒉項之訴及該部分訴訟費用之裁判均廢棄。⒉被上訴人
    應再給付上訴人258,645元，及自起訴狀繕本送達翌日起至
    清償日止，按年息5%計算之利息。⒊被上訴人應給付上訴人1
    12,536元，及自民事準備暨變更上訴聲明狀繕本送達翌日起
    至清償日止，按年息5%計算之利息。被上訴人則答辯聲明：
    上訴及追加之訴均駁回。
  ㈢被上訴人就原審判決判命給付66,840元本息部分未聲明不服
    ，已經確定。
五、本件上訴人主張被上訴人於上開時地駕駛A車，與其所駕駛B
    車碰撞發生系爭事故，其因此受有系爭傷害，被上訴人就該
    事故所涉過失傷害刑事案件，前經本院以109年度交簡上字
    第62號判決過失傷害罪確定，上訴人乃依民法第184條第1項
    前段規定提起本訴請求被上訴人賠償醫療費用及慰撫金，經
    原審認定被上訴人就系爭事故確有過失，應賠償上訴人66,8
    40元本息，被上訴人並未聲明不服，均如前述，且不爭執其
    有過失（見本院卷第158頁），僅辯稱上訴人就系爭事故之
    發生與有過失云云，是本件所應審酌者為上訴人就系爭事故
    是否亦有過失，上訴人請求賠償醫療費用、車損修復費用及
    慰撫金，有無理由？茲敘述如下：
　㈠上訴人就系爭事故之發生，是否亦有過失？
　⒈按損害之發生或擴大，被害人與有過失者，法院得減輕賠償
    金額或免除之，民法第217條第1項雖有明文。惟所謂與有過
    失，係指被害人苟能盡善良管理人之注意，即得避免其損害
    之發生或擴大，乃竟不注意，致有損害發生或擴大之情形而
    言。
　⒉被上訴人雖辯稱上訴人未減速注意來車，就系爭事故亦有過
    失云云，惟系爭事故之肇事原因，經上開過失傷害刑事案件
    二審法院送請臺北市交通事件裁決所鑑定結果，亦認被上訴
    人車輛支線道車未停讓幹線道車先行為肇事原因，上訴人車
    輛則無肇事因素，有該所110年3月17日北市裁鑑字第110301
    3043號函覆臺北市車輛行車事故鑑定會鑑定意見書卷可佐（
    見本院卷第101至105頁），被上訴人就其所辯復未舉證以實
    其說，其上開抗辯，自無所據，並不可採。
　㈡上訴人得請求被上訴人賠償之金額若干？
　⒈醫療費用及車損修理費用部分：
  ⑴按不法侵害他人身體或健康者，對於被害人因此喪失或減少
    勞動能力，或增加生活上之需要時，應負損害賠償責任。民
    法第193條第1項定有明文。次按負損害賠償責任者，除法律
    另有規定或契約另有訂定外，應回復他方損害發生前之原狀
    ，債權人並得請求支付第一項情形，債權人得請求支付回復
    原狀所必要之費用，以代回復原狀，民法第213條第1、3項
    亦有明文。另按不法毀損他人之物者，被害人得請求賠償其
    物因毀損所減少之價額，民法第196條定有明文。所謂物被
    毀損所減少之價額，得以修復費用為估定標準，但以必要者
    為限。
  ⑵上訴人主張因被上訴人之過失傷害行為，支出醫療費用35,48
    5元（計算式：30,621+4,864元＝35,485元），為被上訴人所
    不爭執（見本院卷第158頁），自堪憑採。嗣上訴人因治療
    系爭傷害，又支出醫療費用51,786元（計算式：49,396+2,3
    90＝51,786元），另提出診斷證明書、醫療費用收據等件為
    證（見本院卷第111至119頁），並未經被上訴人爭執（見本
    院卷第158頁），此項主張，亦堪採之。
　⑶上訴人次主張B車因系爭事故受損，共支出零件費用28,950元
    、工資費用31,800元，有統一發票可憑（見本院卷第149頁
    ）。除記載為中古零件13,000元部分，其餘零件費用15,950
    元，係以新零件更換舊零件所生費用，則其折舊部分非屬必
    要費用，應予扣除，上訴人主張：其內之改裝品毋庸扣除折
    舊云云，即不可採。至於工資部分，則無以新品換舊品應為
    折舊之問題（最高法院77年度第9次民事庭會議決議(一)參
    照）。依行政院所頒固定資產耐用年數表及固定資產折舊率
    表，【非運輸業用客車、貨車】之耐用年數為5年，依平均
    法計算其折舊結果（即以固定資產成本減除殘價後之餘額，
    按固定資產耐用年數表規定之耐用年數平均分攤，計算折舊
    額），每年折舊率為5 分之1 ，並參酌營利事業所得稅查核
    準則第95條第6項規定「固定資產提列折舊採用定率遞減法
    者，以1 年為計算單位，其使用期間未滿1 年者，按實際使
    用之月數相當於全年之比例計算之，不滿1月者，以1 月計
    」，B車為84年5月出廠，有汽車行車執照（見本院卷第163
    頁）為證，距離系爭事故於108年8月31日發生時，已使用24
    年4月，經計算折舊後上訴人得請求該部分零件修理費為2,6
    58元（計算式詳附件），加計其餘毋庸折舊之零件費用13,0
    00元、工資31,800元，共計47,458元（計算式：2,658+13,0
    00+31,800＝47,458元）即屬B車必要之修理費用。
　⒉慰撫金部分：　
　⑴按不法侵害他人之身體、健康、名譽、自由、信用、隱私、
    貞操，或不法侵害其他人格法益而情節重大者，被害人雖非
    財產上之損害，亦得請求賠償相當之金額，民法195條第1項
    前段定有明文。
　⑵上訴人因系爭事故受有系爭傷害，精神因此痛苦，雖得依上
    開規定請求慰撫金，惟按法院對於慰撫金之量定，應斟酌實
    際加害情形、所造成之影響、被害人痛苦之程度、兩造之身
    分地位經濟情形及其他各種狀況，以核定相當之數額（最高
    法院47年台上字第1221號、51年台上字第223號判例參照）
    。查上訴人係大學畢業，任業務總監，108年度所得約為29
    萬元，財產總額為0元；而被上訴人係高中畢業，現為租賃
    公司駕駛，108年度所得為0元，財產總額約為38萬元，業據
    其等陳明（見原審卷第104頁至第105頁），並有原審依職權
    調取兩造之稅務電子閘門財產所得調件明細表各1份可參（
    另置於限閱卷內），爰審酌兩造之經濟狀況、前述傷害之發
    生經過、上訴人傷勢及症狀等一切情狀，認慰撫金以60,000
    元為適當。
　⒊因此，上訴人因系爭事故，得請求被上訴人賠償醫療費用35,
    485元及51,786元、車損修理費用47,458元、慰撫金60,000
    元。
六、從而，上訴人依民法第184條第1項前段、第193條第1項、第
    195條第1項規定，請求被上訴人給付95,485元（計算式：醫
    療費用35,485+慰撫金60,000＝95,485元），及自起訴狀繕本
    送達翌日即109年8月13日（見交簡附民卷第20頁）起至清償
    日止，按年息5%計算之利息（民法第229條第2項、第203條
    、第233條第1項規定參照），洵屬正當，應予准許；逾此部
    分請求，則屬無據，應予駁回。上開應准許部分，原審就逾
    66,840元本息部分（即被上訴人未聲明不服部分）為上訴人
    敗訴之判決【即28,645元（95,485元-66,840元）本息應准
    許部分】，並駁回假執行之聲請，尚有未洽。上訴意旨指摘
    原判決此部分不當，求予廢棄改判，為有理由，爰由本院予
    以廢棄，改判如主文第2項所示。至上開不應准許部分，原
    審駁回上訴人之請求及假執行之聲請，核無不合。上訴意旨
    指摘原判決此部分部分，求予廢棄改判，為無理由，應駁回
    此部分之上訴。上訴人於本院依上開規定，追加請求被上訴
    人給付9,9244元（醫療費用51,786元及車損修理費用47,458
    元），及自民事準備暨變更上訴聲明狀繕本送達被上訴人翌
    日即111年2月11日（見本院卷第129頁）起至清償日止，按
    年息5%計算之利息（民法第229條第2項、第203條、第233條
    第1項規定參照），洵屬正當，應予准許；逾此部分請求，
    則屬無據，應予駁回。
七、本件事證已臻明確，兩造其餘之攻擊或防禦方法及所用之證
    據，經本院斟酌後，認為均不足以影響本判決之結果，茲不
    逐一論列，併此敘明。
八、據上論結，本件上訴人之上訴及追加之訴均為一部有理由，
    一部無理由，依民事訴訟法第436條之1第3項、第449條、第
    450條、第79條、第463條，判決如主文。
中　　華　　民　　國　　111 　年　　5 　　月　　11　　日
                  民事第六庭  審判長法  官  許純芳
                                    法  官  許柏彥
                                    法　官　劉宇霖
以上正本係照原本作成。
本判決不得上訴。
中　　華　　民　　國　　111 　年　　5 　　月　　11　　日
                                    書記官　洪仕萱
附件：
零件扣除折舊後之修復費用估定為2,658元【計算方式：1.殘價＝
取得成本÷( 耐用年數＋1)即15,950÷(5+1)≒2,658（小數點以下四
捨五入）；2.折舊額 ＝(取得成本－殘價)×1/（耐用年數）×（使
用年數）即(15,950－2,658) ×1/5×（24+4/12）≒13,292（小數點
以下四捨五入）；3.扣除折舊後價值＝（新品取得成本－折舊額）
即15,950－13,292＝2,658】